最　高　行　政　法　院　裁　定　　　　　　　　　　　九十三年度裁字第三一號
　　抗　告　人　甲○○
右抗告人因與相對人中華電信股份有限公司間免職事件，抗告人不服中華民國九十一
年十二月五日九十年度訴字第六三九一號裁定，提起抗告，本院裁定如左︰
　　主  文
抗告駁回。
抗告訴訟費用由抗告人負擔。
　　理  由
一、按「公法上之爭議，除法律別有規定外，得依本法提起行政訴訟」為行政訴訟法
    第二條所明定。又「訴訟事件不屬行政法院之權限者，行政法院應以裁定駁回之
    」同法第一百零七條第一項第一款亦定有明文。
二、本件抗告意旨略謂：原審認抗告人免職時職位為技教員，非屬交通事業人員任用
    條例第四條規定之正式資位人員，與相對人僅具僱傭關係，則相對人之免職行為
    ，非行政處分。惟查，抗告人遭移送刑事偵辦，均以公務員身分予以懲處。依司
    法院釋字第四三四號解釋意旨，抗告人既受公務員相關法令之保障，自具有公務
    員身分。另依交通部電信總局暨所屬各機構工作規則第三條第一項、第三項、第
    四條及第八十七條規定，亦足以認定抗告人具公務員身分，原審裁定未察及此，
    即以抗告人遭免職時其職位為技教員，非屬正式資位人員，與相對人乃屬民法上
    之僱傭關係，裁定駁回抗告人之請求，於法有違。為此，請裁定廢棄原審裁定，
    發回原審法院等語。經查，原審法院係以：按公務員係指經國家或地方自治團體
    任用，並與國家或地方自治團體發生公法上職務及忠實關係之人員，故公務員必
    須經任用程序、與國家或地方自治團體發生公法上之職務關係及負忠誠之義務，
    始足當之。復按交通事業人員任用條例第四條規定：「交通事業人員之資位分左
    列二類：一、業務類：業務長、副業務長、高級業務員、業務員、業務佐、業務
    士。二、技術類：技術長、副技術長、高級技術員、技術員、技術佐、技術士。
    」查交通部電信總局於民國七十年以前，為因應國家經濟起飛，配合電信建設及
    事業發展所需，與數所職業學校、專校及大學以建教合作、給予獎學金方式招訓
    新員工，比照正式資位人員之待遇標準發給薪俸，稱之「實習高員」、「實習員
    」、「實習佐」，雙方約定在其通過國家公務人員任用考試，正式取得交通事業
    人員任用資格後，方成為具正式資位人員而給予逐年升級，惟七十三年勞動基準
    法訂定後，就雇主應提供勞工之勞動條件設置強制性規定，交通部電信總局乃另
    訂「交通部電信總局建（技教）員佐管理要點」將上開經建教合作、技教合作、
    技藝合作招訓雇用人員之名稱更改為「技教高員」、「技教員」、「技教佐」，
    並給予逐年升級，其獎懲、福利、退休及撫恤等事項，均依「交通部電信總局暨
    所屬各機構工作規則」之規定，比照同級具正式資位人員之相關法令規定辦理，
    然此等人員仍屬雇用，應通過國家公務人員任用考試，方取得正式資位身分；本
    件抗告人因違反規定遭相對人免職時，其職位為技教員，非屬上開正式資位人員
    ，與相對人乃屬民法上之僱傭關係，就技教員之管理，原電信總局雖訂有「交通
    部電信總局建（技教）員佐管理要點」、「交通部電信總局暨所屬各機構工作規
    則」、「交通事業人員考成規則」、「交通事業人員獎懲辦法」等準用具資位之
    交通事業人員之相關規定，惟不得據此即謂技教員為公務員，而與相對人之間有
    公法上之契約關係，準此相對人依有關法令將抗告人免職（實係解僱），應屬私
    法上之行為，非行政處分，抗告人對之有所爭執，應循民事訴訟途徑謀求解決，
    非屬行政爭訟之範圍，抗告人提起確認之訴，請求確認相對人改制前交通部電信
    總局八十三年三月二十三日八三─人五五─一（一二）號令之免職行政處分無效
    ，行政法院無審判權為由，裁定駁回原審之訴，揆諸首揭說明，核無違誤。又刑
    事上認定公務員身分範圍與一般行政違章公務員範圍不一，抗告人自不得以遭刑
    事懲處而屬交通事業人員任用條例第四條規定正式資位人員；抗告人遭免職前雖
    曾加入公務人員保險，符合司法院釋字第四三四號解釋社會福利制度之本旨，惟
    並未因此取得正式資位人員之資格。至於交通部電信總局暨所屬各機構工作規則
    適用於該部所屬正式資位人員與技教員，抗告人稱該規則第三條第一項、第三項
    、第四條及第八十七條等規定，於抗告人身分亦有適用，但不因此使抗告人具有
    正式資位人員之身分。從而相對人對其所為之免職行為非屬行政處分，自不得為
    行政爭訟。抗告人抗告意旨，無非其主觀法律見解，難認為有理由，應予駁回。
據上論結，本件抗告為無理由，爰依行政訴訟法第二百七十二條、第一百零四條、民
事訴訟法第九十五條、第七十八條，裁定如主文。
中　　華　　民　　國　　九十三　　　年　　　 一 　　　月　　  十五　　　日
                    最 高 行 政 法 院  第 四 庭
                                審 判 長 法  官　　　廖　政　雄
                                         法  官　　　趙　永　康
                                         法  官　　　林　清　祥
                                         法  官　　　鍾　耀　光
                                         法  官      姜  仁  脩
右  正  本  證  明  與  原  本  無  異
　　　　　　　　　　　　　　　　　　　　 法院書記官　莊  俊  亨
中　　華　　民　　國　　九十三　　　年　　　一　　　　月　　　十六　　　日
